臺灣高等法院刑事判決　　　　　　　　96年度上訴字第1663號
上　訴　人　臺灣新竹地方法院檢察署檢察官
被　　　告　丙○○
　　　　　　　　　　（現另案於臺灣彰化監獄執行中）
指定辯護人　本院指定辯護人乙○○
上列上訴人因強盜等案件，不服臺灣新竹地方法院95年度訴字第
412號，中華民國96年3月3日第一審判決（起訴案號：臺灣新竹
地方法院檢察署95年度偵字第563號），提起上訴，本院判決如
下：
    主  文
上訴駁回。
    理  由
壹、程序部分：
一、公訴人原起訴並包括丙○○為防護贓物、脫免逮捕，竟當場
    推倒甲○○，並與丁○○發生扭打而施以強暴，致甲○○腰
    部受傷，丁○○右膝蓋受有傷害，認為被告另涉犯刑法第
    277條第1項之傷害罪，然此傷害甲○○及丁○○之犯罪事實
    業據公訴人於原審當庭減縮起訴犯罪事實，即非本院審理範
    圍。
二、按被告以外之人於審判外之言詞或書面陳述，除法律另有規
    定者外，不得作為證據，刑事訴訟法第159條第1項固有明文
    規定。惟被告以外之人於審判外之陳述，雖不符刑事訴訟法
    第159條之1至之4之規定，惟經當事人於審判程序同意作為
    證據，法院審酌該言詞陳述或書面陳述作成時之情況，認為
    適當者，亦得為證據，即當事人、代理人或辯護人於法院調
    查證據時，知有第159條第1項不得為證據之情形，而未於言
    詞辯論終結前聲明異議者，視為有前項之同意。為同法第
    159條之5第1項、第2項所明定。本件被害人丁○○、甲○○
    於警詢中之陳述，檢察官、被告及辯護人於法院調查證據時
    ，知有第159條第1項不得為證據之情形，而未於言詞辯論終
    結前聲明異議者，視為有前項之同意，且本院審酌上開傳聞
    證據，並無證明力明顯過低或違法取證之情形，認上開供述
    證據有證據能力，合先敘明。
貳、實體部分
一、公訴意旨另以：被告丙○○於95年1月17日22時許，在新竹
    市○○路1001號湖山汽車旅館旁之停車場內，持客觀上足供
    兇器使用之螺絲起子1支，敲破丁○○停放該處之車號Q9-99
    30號自用小客車之左後車窗後侵入，持手電筒搜尋車內之財
    物，竊取Q9-9930號自用小客車內之現金新臺幣（下同）270
    元及皮包1只（內含國民身分證、駕駛執照、健保卡、全國
    加油站信用卡、合作金庫提款卡、京華城信用卡、臺灣銀行
    信用卡、匯豐銀行信用卡、郵局提款卡及大華技術學院學生
    證各1張）得手。正當丙○○繼續搜尋車內其他財物之際，
    為丁○○、友人甲○○、江瑞玲發現。丙○○為防護贓物、
    脫免逮捕，竟當場推倒甲○○，並與丁○○發生扭打而施以
    強暴，致甲○○腰部受傷，丁○○右膝蓋受有傷害，因認被
    告涉有刑法第329條、第321條第1項第3款之準強盜罪。
二、按犯罪事實應依證據認定，無證據不得推定其犯罪事實；又
    不能證明被告犯罪者，應諭知無罪之判決，刑事訴訟法第15
    4條、第301條第1項分別定有明文。又事實之認定，應憑證
    據，如未能發現相當證據，或證據不足以證明，自不能以推
    測或擬制之方法，為裁判基礎（最高法院40年台上字第86號
    判例參照）；且認定犯罪事實所憑之證據，雖不以直接證據
    為限，間接證據亦包括在內，然而無論直接證據或間接證據
    ，其為訴訟上之證明，須於通常一般之人均不致有所懷疑，
    而得確信其為真實之程度者，始得據為有罪之認定，倘其證
    明尚未達到此一程度，而有合理之懷疑存在而無從使事實審
    法院得有罪之確信時，即應由法院為諭知被告無罪之判決（
    最高法院76年台上字第4986號判例參照）。又按刑法第329
    條之準強盜罪以竊盜或搶奪，因防護贓物、脫免逮捕或湮滅
    罪證而當場施強暴脅迫為要件，以行為人主觀上有防護贓物
    、脫免逮捕或湮滅罪證之犯意及目的，客觀上有實施強暴脅
    迫為手段，始足當之，如欠缺此項手段、目的關係，即難以
    本罪相繩。
三、公訴人認被告涉有上開罪嫌，無非係以：（一）、被告丙○○於警詢中、偵訊中之供述；（二）、被害人丁○○、甲○○於警詢中指述；（三）、證人江瑞玲於警詢陳證述；（四
    ）、贓證物品認領保管收據；（五）、照片等為主要論據。
四、訊之被告丙○○固坦承於95年1月17日22時許，在新竹市○○路1001號湖山汽車旅館旁之停車場內，持照明工具手電筒
    1把、客觀上足供兇器使用之螺絲起子1支及刀子1把，敲破
    丁○○停放該處之車號Q9-9930號自用小客車之右後車窗後
    侵入，持手電筒搜尋車內之財物，竊取Q9-9930號自用小客
    車內之現金270元及皮包1只（內含國民身分證、駕駛執照、
    健保卡、全國加油站信用卡、合作金庫提款卡、京華城信用
    卡、臺灣銀行信用卡、匯豐銀行信用卡、郵局提款卡及大華
    技術學院學生證各1張）得手，然堅詞否認有何準強盜之犯
    行，辯稱：當天竊得現金及皮包後，發現有人回來並以遙控
    鎖打開車鎖，被告即打開右後車門衝出逃跑，並未注意甲○○站在右後車門旁，並不知道打開右後車門時撞及甲○○，
    而丁○○由後追逐被告，其後2人跌倒，被告遭丁○○壓制
    在地，並遭丁○○毆打，被告並無毆打丁○○之行為，並未
    對丁○○、甲○○等人施以強暴行為等語。經查：
（一）、被告對於上開竊取丁○○車內現金及皮包1只之犯行已
        坦承不諱，核與被害人丁○○之指訴情節相符，被告此
        竊盜部分犯行至堪認定，如前所述，併此敘明。
（二）、再就被告是否因為防護得手之現金、皮包及脫免逮捕離
        去現場，而對甲○○及丁○○施以強暴之情形：
     1、就被告是否有對被害人甲○○施以強暴行為部分：經逐
        一比對在場之3位證人即證人甲○○、丁○○及江瑞玲
        於原審審理中證述如下：
    、證人即被害人甲○○於原審審理中證述：「丁○○車子
        停在停車場，停車場沒有燈光很暗，丁○○當時在跟他
        的經理江瑞玲講話，我跟丁○○拿車鑰匙，我先用遙控
        鎖開車門，還沒去開門，我本來要開副駕駛座的門，但
        還沒開的時候發現丁○○車子的後座好像有人，我就去
        開他右後車門，門要開時，還沒完全開，被告推門，我
        剛好在門邊，門撞到我，我就摔倒在地上，我就尖叫，
        丁○○、我、江瑞玲3人就開始追被告，我在後面，離
        他們有一小段距離，好像有人騎機車幫我們，丁○○先
        追到被告，我看到丁○○在前面已經跌倒，撞到他，他
        們在扭打。」、「（你被被告用車門推倒在地，有無受
        傷？）（有，腰部受傷）」、「（妳從哪邊的車窗玻璃
        看到有人影？）（車的後擋風玻璃。）」、「（妳為何
        要去開右後方的車門？）（因為我覺得他車上有人很奇
        怪，車上為何有人。）」等語（見原審卷50-53頁）。
    、證人即被害人丁○○於原審審理中證述：「當天我吃完
        尾牙返回停車場，我跟甲○○、江瑞玲3人去停車場，
        我要開車回家，我還沒坐進車子，聽到甲○○大叫一聲
        ，看到被告從我車子右後方跑出去，我就去追他，追到
        他跌倒，我也跌倒，發生拉扯，警察就趕到了。」、「
        （你當時要去開你的車子時，甲○○要去開哪一邊車門
        ？）（我要去開駕駛座的門，她要去開副駕駛座的車門
        。）」、「（你聽到甲○○大叫，你馬上看向甲○○，
        她當時是站著還是坐著？）（很驚恐的站著。）」、「
        （你有無看到甲○○被被告推倒？）（當時我看到車門
        往旁邊開，我沒有看到被告推倒她。）」、「（你說甲○○是要開副駕駛座車門，但是你說被告是從右後車門
        逃跑，他們兩人要開的門不同？）（不同的車門。）」
        、「（他們開不同車門，為何被告會撞到甲○○？）（
        甲○○站在車門旁。）」、「（你有無看到甲○○被被
        告用車門撞到的情形？）（無。）」等語（見原審卷第
        39-49頁）。
    、證人江瑞玲於原審審理中證述：「丁○○他女友，要上
        車時，從車右後車門跑出1人，丁○○去追那個人。」
        、「（妳說丁○○車子右後車門跑出1人，妳有無看到
        那個人推車門？）（有。丁○○女友還沒上車，開車門
        ，他就推門出來，往青草湖派出所方向跑。）」、「（
        那個人推門出來時，有無撞到任何人？）（無。）」、
        「（依據甲○○警詢筆錄供稱，有遭被告開車門推倒倒
        地，為何妳說那個人推門沒有撞到人？）（我看到的是
        沒有撞到人，丁○○女友準備要上車，那個人開車門趕
        快跑出來，我有聽到丁○○女友叫一聲。）」、「（丁○○、他女友準備要上車時，妳人在何處？）（我站在
        車尾巴，距離他們2公尺，當時丁○○要去開駕駛座車
        門，丁○○女友要開副駕駛座車門，我當時要送他們。
        ）」、「（妳聽到丁○○女友叫1聲，她有無跌倒？）
        （我看到是沒有。）」、「（丁○○的女友當時要打開
        副駕駛座車門，有人從丁○○車子右後車門跑出來，所
        以丁○○女友要開的車門不是那個人跑出來的那個門？
        ）（丁○○女友當時還沒走到副駕駛座車門的位置，她
        當時比較接近右後車門的位置。）」、「（實際上丁○○女友當時還沒打開副駕駛座旁的車門？）（還沒。）
        」、「（妳當時站在丁○○車子後方時，在還沒聽到尖
        叫聲前，妳有無發現他車內有人？）（無。我們在車後
        方講話約2-3分，我在問丁○○車子是哪一部車，他指
        給我看。）」、「（丁○○指給妳看車子時，妳有無看
        到裡面有人影？）（無，看不出來。）」等語（見原審
        卷54-60頁）。
    、經逐一比對前述在場之3位證人之證述得見，雖證人甲○○證述被告開車門推倒她，她並因此尖叫1聲，然現
        場目睹全部過程之證人丁○○及江瑞玲證述一致，均證
        述當時被告推開車門時，證人甲○○並未跌倒，且聽到
        證人甲○○尖叫時，證人甲○○當時乃站立著，並未跌
        倒，是證人丁○○、江瑞玲此一部分之證述顯與證人甲○○證述不一，而依據當時證人江瑞玲（距車尾2公尺
        處）及丁○○（位於要開駕駛座門旁）均位在自小客車
        旁近處，且並無障礙物阻擋證人2人之視線，是證人2人
        所見應無誤認之可能，況證人丁○○為證人甲○○之男
        友，若非當時被告確無推倒證人甲○○之情事，否則怎
        有為有利被告之證詞之理，再者，反觀證人甲○○可能
        因此一臨時性突發狀況，且近距離接近被告，因而一時
        驚恐，故對於己身所經歷之事件有所記憶不清，況本件
        雖證人甲○○稱腰部受有傷害，然卷內並查無與該部分
        證述相符之診斷證明書，因而就被告有對於證人甲○○
        為強暴行為部分，除證人甲○○於原審審理中之證述外
        ，並無其他證人或書證、物證佐證之，尚難僅以證人甲○○之證述即認定被告有對證人甲○○施以強暴行為。
     2、就被告是否有對被害人丁○○施以強暴行為：
    、證人即被害人丁○○於原審審理中證述：「（你追到他
        跌倒，你也跌倒狀況為何？）因為追被告的路段是下坡
        ，我在後面追被告，已經追到他了，我抓住被告的背後
        的衣服，因為當時下坡路段速度又很快，抓住被告後面
        衣服時，我們兩人一起跌倒。）」、「（你剛稱，你們
        雙方拉扯過程為何？）（跌倒後，我壓住被告，被告要
        掙脫，我們就抱在一起，我從後面雙手環抱住被告，被
        告一直掙扎，用兩隻手一直掙脫我抱住他的雙手，我有
        打被告1拳，警察就來了，他沒有還手。）」、「當天
        被告用手、身體一直掙扎，想要掙脫，被告轉身面向我
        用手推我的上半身。」、「右膝蓋受傷，是我抓住被告
        時，跟被告一起跌倒時受傷的。」、「我去追被告時，
        還不確定他已經偷東西，只是覺得有人從我車子裡面跑
        出去我要去追。」、「（直到警察來為止，被告有無完
        全掙脫過你的壓制？）（應該沒有。）」、「（被告除
        了掙扎的行為，有無用拳頭打你的動作，還是只是推想
        要離開？）（他有揮手，沒有用拳頭打我的臉或身體。
         ）」等語（見原審卷第40-49頁）。
    、證人甲○○「（扭打過程為何你有無看到？）前半段有
        看到，我看到被告、丁○○扭打，一直打來打去。」、
        （妳當時走到車旁邊時，妳有無發現右後車門的狀況？
        ）（當時沒有，是警察來時才知道後車門有1邊的車門
        被打破，我不確定是哪1邊，時間太久了。）」、「（
        丁○○追被告時有跌倒，是兩人一起跌倒還是誰先跌倒
        ？）（我只有看到丁○○跌倒，我距離他們一段距離。
         ）」、「（妳看到丁○○、被告扭打時，妳有無站在
        旁邊看？）（不記得。）」、「（妳剛所述的扭打是如
        何扭打？）（我離他們有一段距離，我看到丁○○拉住
        被告衣服，被告的雙手一直在揮，丁○○的1隻手拉住
        被告衣服，另外1隻手在擋被告的手。）」、「（妳有
        無看到被告出拳打丁○○身體的哪一部位？）（不記得
         。）」、「（妳當時看到被告時，被告手上有無帶武
        器或工具？）（不記得。）」、「（妳看到丁○○抓住
        被告上衣，被告手一直揮動時，手上有無拿工具？）（
        好像沒有。）」等語（見原審卷第49-53頁）。
    、證人江瑞玲於原審審理中證述：「丁○○追到那個人，
        追到後，我打電話報警，警察3分鐘過來。」、「（丁○○追到那個人後，兩人發生何事妳有無看到？）我看
        到丁○○抓住他。」、「（妳看到除了丁○○抓住他外
        ，兩人有無肢體上接觸？）無。」、「（丁○○追被告
        時，他們有無跌倒？）我沒有看到，因為他們跑在前面
        ，我在後面，我看到時，丁○○已經把那個人壓在地上
        。」、「（是否被告、丁○○都在地上？）（丁○○壓
        制住被告，當時有一個轉彎，我看到時，丁○○已經壓
        制被告。）」、「（甲○○跑在妳前面或後面？）在我
        後面。」、「（甲○○與妳距離多遠？）壓制住時，甲○○沒有到丁○○壓制被告的現場。」、「（妳有無走
        到丁○○壓住被告的旁邊？）有，我打電話報警。」、
        「（壓制住後妳才報警？）是。」、「（壓制住被告時
        ，到警察來之前，被告有無打丁○○？）無。」、「（
        被告有無要掙脫的行為？）有一點點。、「（被告是否
        一直被壓制在地上？）是。」、「（從丁○○車子跑出
        來的人是否為在庭被告？）是。丁○○壓住被告時，我
        有比較清楚看到這個人，我在派出所也有看到，他當天
        穿黑色衣服。」、「（依據妳估計，從被告跑出丁○○
        車子直到丁○○壓制住被告，中間約經過多少距離？）
        約150公尺，是下坡路段。）」、「（丁○○如何壓制
        被告？）當時被告蹲在地上，丁○○彎腰用雙手壓住被
        告上半身。」、「（妳當時有無看到被告雙手攜帶工具
        或武器？）無，空手。」、「（妳是否記得丁○○壓住
        被告時，妳距離他們多遠？）我在旁邊。」、「（丁○○去追時，妳也去追，妳落後丁○○多遠？）我現在坐
        的位置到法庭角落柱子的距離，但是因為丁○○抓住被
        告位置是轉彎，所以被告被抓住前，有一小段我沒有看
        到，後來等我看到時，丁○○已經壓住被告了」等語（
        見原審卷第54-60頁），而證人江瑞玲所證述之該段距
        離經原審當庭測量後約580公分，亦載明於審理筆錄內
        。
    、綜合證人3人之證述得見，當時被告由丁○○車內逃出
        後，證人3人追逐被告依序為丁○○、江瑞玲及甲○○
        ，且據證人江瑞玲證述，當其看到之際證人丁○○已將
        被告壓制住在地上，而當時證人甲○○還在後面尚未到
        達該壓制的現場，故就此一部分追逐及壓制被告之過程
        細節應以親身經歷之證人丁○○及隨後趕至近距離接觸
        之證人江瑞玲之證述較為明確，而就如何追逐到被告以
        及壓制住被告部分更應以親身經歷之證人丁○○證述為
        主要依據，而綜合證人丁○○證述為：因為追被告的路
        段是下坡，我在後面追被告，已經追到他了，我抓住被
        告的背後的衣服，因為當時下坡路段速度又很快，抓住
        被告後面衣服時，我們兩人一起跌倒，跌倒後，我壓住
        被告，被告要掙脫，我們就抱在一起，我從後面雙手環
        抱住被告，被告一直掙扎，用兩隻手一直掙脫我抱住他
        的雙手，我有打被告1拳，警察就來了，他沒有還手，
        我右膝蓋受傷，是我抓住被告時，跟被告一起跌倒時受
        傷的，直到警察來為止，被告有沒有完全掙脫過我的壓
        制，被告除了掙扎的行為，還有揮手，但沒有用拳頭打
        我的臉或身體等語，是由證人丁○○證述得見被告於整
        個被追逐之過程中，均處於被動狀態，亦即被告竊得物
        品後，首先被證人丁○○由後方追逐，當證人丁○○抓
        住被告之際，2人一起跌倒，跌倒後，被告始終處於被
        證人丁○○壓制住之狀態，且被告於被壓制過程中亦未
        用拳頭打證人丁○○之身體或臉，而證人丁○○膝蓋之
        傷勢乃因追逐被告時，一起跌倒時所受之傷勢，是被告
        於整個被追逐及壓制過程並未對於證人丁○○為何強暴
        行為，且證人丁○○所受傷亦非被告所為，是證人丁○○所述並無不利被告之處，而卷內亦查無任何被告為防
        護贓物、脫免逮捕對證人丁○○為強暴行為之證據。
     3、另公訴人雖提出贓物認領保管單及照片等書證，然經比
        對證人丁○○、甲○○及江瑞玲3人證述無法認定被告
        有準強盜之犯行，故此2項書證僅得供為被告涉犯另已
        判刑加重竊盜罪之證據，而非供為被告觸犯準強盜罪之
        佐證，附此敘明。
     4、被告既未因防護得手之現金及皮包及脫免逮捕而為離去
        現場，而對被害人丁○○及甲○○使用強暴之主觀犯意
        及客觀行為手段，揆諸前揭最高法院判決意旨，要難以
        刑法第329條之準強盜罪相繩。公訴人認被告係犯準強
        盜罪，尚有未合。
五、綜上所述，本件既無積極證據證明被告有何公訴人所指之準
    強盜犯行，公訴人所本之上開論據，在經驗科學及論理法則
    上尚堪存疑，而難以採為對被告不利之認定。此外，復查無
    其他積極證據，或其他客觀之方法足以排除此項合理之可疑
    ，揆諸首開說明，被告被訴準強盜部分不能證明，自應為被
    告無罪之判決，原審為被告無罪之判諭知，尚無不當，檢察
    官上訴意旨略以：(一)、就甲○○被害部分，證人甲○○於審
    理時證述：「被告推門，我剛好在門邊，門撞到我，我就摔
    倒在地上」等語，核與證人甲○○於警詢所述：「我走到車
    子右後乘客處，突遭張嫌開車門推倒倒地，張嫌從車子右後
    乘客座奪門而逃逸」相符。衡諸被告於偵查時供述：「我在
    車內偷零錢的時候，車主跑過來按遙控器，我趕快逃跑」之
    情節，應認被告於證人甲○○按該車遙控器時，已知車主欲
    開門駕車，卻仍開車門將甲○○推倒在地，被告有為防護贓
    物、脫免逮捕而對甲○○施強暴之犯行明確。退步言之，被
    告縱無上述準強盜犯行之直接故意，亦具有為防護贓物、脫
    免逮捕，縱開車門使被害人甲○○受傷亦在所不惜之未必故
    意。(二)、就被害人丁○○被害部分，被告業於警詢供述：「
    我偷被害人丁○○車內東西被他發現，我為了脫免被他逮捕
    ，所以我與他扭打」等語，坦承此部分準強盜犯行。被告嗣
    後雖否認犯行，然而，被告於偵查辯稱：「車主追過來，自
    己有跌倒，『我跑到沒力氣躺在地上，車主過來打我』，我
    都沒有反抗」部分，與審理時辯稱：「『我跑到一半被丁○○抓到』，沒有掙扎，也沒有反抗」不符。再者，被告供述
    被抓到沒有掙扎也沒有反抗就靜靜倒在地上讓被害人丁○○
    打，亦與一般人受痛後會予以抵擋及反擊之情理不符。又證
    人丁○○亦於審理時證述：「我當天抓到被告後，兩人跌倒
    後相互有掙扎情形，被告當時有轉身面向我，推打我上半身
    、臉、身體、手部，造成我胸口、脖子淤青」等語。證人丁○○復於審理時證述：「我追被告前，有看到被告從車子跑
    出來，且車子有上鎖，主觀上認為被告有行竊行為，才會追
    趕被告」等語，是由被告之警詢供述、證人丁○○之證述，
    可認被告有為防護贓物、脫免逮捕而對丁○○施強暴之準強
    盜犯行云云，雖非無見，惟查：(1)、證人甲○○證述被告開
    車門推倒她等情，並無足採已如前述；(2)、被告未對被害人
    丁○○施以強暴行為，亦如前開說明。果爾，檢察官之上訴
    並無理由，其上訴應予駁回。
據上論斷，應依刑事訴訟法第368條，判決如主文。
本案經檢察官劉靜婉到庭執行職務。
中　　華　　民　　國　　96　　年　　5 　　月　　31　　日
　　　　　　　　　刑事第七庭審判長法　官  黃麗生
　　　　　　　　　　　　　　　    法　官  許錦印
　　　　　　　 　 　　　　　　　　法　官  江國華
以上正本證明與原本無異。
檢察官如不服本判決，應於收受送達後10日內向本院提出上訴書
狀，其未敘述上訴之理由者並得於提起上訴後10日內向本院補提
理由書（均須按他造當事人之人數附繕本）。
                                   書記官  陳玉嬋
中　　華　　民　　國　　96　　年　　6 　　月　　1 　　日
